【裁判字號】    89,上易,3628
【裁判日期】    900322
【裁判案由】    妨害名譽
【裁判全文】
臺灣高等法院刑事判決                          八十九年度上易字第三六二八號
    上  訴  人  臺灣臺北地方法院檢察署檢察官
    被      告  乙○○
    選任辯護人  李嘉典
右上訴人因被告誹謗案件，不服臺灣台北地方法院八十八年度易字第三三四二號，中
華民國八十九年七月三十一日第一審判決（起訴案號：臺灣台北地方法院檢察署八十
八年度偵字第一０五九一號）提起上訴，本院判決如左：
    主  文
上訴駁回。
    理  由
一、公訴意旨略以：被告乙○○基於概括之犯意，意圖散布於眾，自民國（下同）八
    十六年三月間起，迄於八十七年九月十四日止，以寄發原判決附件所示陳情書之
    方式，連續多次對司法院、法務部、各地檢署、臺中地院．．．等機關單位，指
    摘及傳述如原判決附件所示之不實事項，致生毀損甲○○之名譽。
二、按犯罪事實應依證據認定之，無證據不得推定其犯罪事實，刑事訴訟法第一百五
    十四條定有明文。又所謂認定犯罪事實之證據，係指足以認定被告確有犯罪行為
之積極證據而言，如未發現相當證據，或證據不足以證明，自不能以推測或擬制
    之方法，以為裁判基礎，最高法院著有四十年台上字第八六號判例可稽。
三、公訴人認被告乙○○犯有刑法第三百十條第二項誹謗之罪嫌，無非係以被害人甲
    ○○之指述（偵卷第一頁背面至第二頁、第二十五頁背面至第二十七頁）、被告
    乙○○坦認寄發陳情書之供述（偵卷第五十八頁背面至第五十九頁、第七十四頁
    ），及該陳情書之內容（偵卷第四至九頁）為其主要論據。訊之被告乙○○則堅
    詞否認有何誹謗之行為，辯稱：伊寄陳情書，係作為伊答辯之輔助等語（原審卷
    一第六十一頁），而被告乙○○之辯護人則辯護稱：被告向特定機關寄發陳情書
    之行為不符合誹謗罪之構成要件等語。
(一)第按刑法第三百十條第二項誹謗罪須行為人將足以毀損他人名譽之事，著為文字
    或繪成圖畫，散發或傳布於大眾始足當之，如僅告知特定人或向特定機關陳述，
    即與犯罪構成要件不符，此有最高法院七十五年度臺非字第一七五號判決可資參
    稽（該判決附原審卷一第七十八頁可參）。至告訴人所引座談會結論亦採甲說，
    即同上見解，告訴人誤為乙說而堅指向特定機關陳述仍與誹謗罪構成要件相符云
    云，尚非可採，合此敘明。
(二)經查，被告乙○○雖於陳情書上寫明之受理陳情單位，有如公訴人起訴書所記載
    司法院等單位甚夥，然而，經原審向該等受理單位函查結果，僅有內政部警政署
    （原審卷一第一四○頁）、法務部檢察司（原審卷一第一九三頁）及臺北市政府
    警察局（原審卷一第二七二頁）等三機關，收受過被告乙○○所寄發之陳情書，
    此有各該單位之覆函在卷可稽，揆諸前揭所述，被告乙○○既僅向特定機關寄發
    陳情書，當不符合誹謗罪之構成要件。況查，被告所寄前開陳情書，考其原由，
    乃被告與告訴人因一筆土地產權問題，相互纏訟不已，被告為制止此一現象不得
    已向前揭機關寄發陳情書，核其原意尚非在誹謗告訴人，要無誹謗故意。又參諸
    司法大法官會議釋字第五○九號解釋，以舉證責任分配限縮誹謗罪成罪空間之意
    旨，亦不宜以上開寄發陳情書之舉，即可謂係誹謗。
(三)此外，復查無其他積極證據足以證明被告有何公訴人所指訴之誹謗犯行，因不能
    證明被告犯罪，揆諸前開說明，自應為被告無罪之諭知。原判決諭知被告無罪，
    尚無違誤，檢察官仍執陳詞上訴，為無理由，應予駁回。
據上論斷，應依刑事訴訟法第三百六十八條，判決如主文。
本案經檢察官沈明倫到庭執行職務。
中    華    民    國      九十    年     三         月      二十二      日
                              臺灣高等法院刑事第九庭
                                    審判長法  官  李  文  成
                                          法  官  周  盈  文
                                          法  官  官  有  明
右正本證明與原本無異。
不得上訴。
                                          書記官  林  蓓  瑜
中      華      民      國    九十      年      三      月    二十三    日


司法院資訊處製作；財團法人民間司法改革基金會備份。
